【裁判字號】    88,易,3932
【裁判日期】    890128
【裁判案由】    公共危險
【裁判全文】
臺灣臺中地方法院刑事判決                        八十八年度易字第三九三二號
    公  訴  人  臺灣臺中地方法院檢察署檢察官
    被      告  丙○○
右列被告因公共危險案件，經檢察官提起公訴（八十八年度偵字第一九六六三號），
本院判決如左：
    主  文
丙○○預備放火燒燬現供人使用之住宅，處有期徒刑肆月，如易科罰金以佰元折算
壹日。扣案之打火機壹個、寶特瓶貳瓶，均沒收。
    事  實
一、丙○○因與甲○○間有債務糾紛未解，屢遭人至住處催討，丙○○不堪其擾，乃
    要求甲○○出面協調，因甲○○不願配合，丙○○竟思以攜帶汽油放火之方式逼
    迫甲○○當面處理，遂於民國八十八年九月四日凌晨時分，攜帶其所有之寶特瓶
    空瓶二瓶、打火機一個，先於台中縣烏日鄉○○路附近之華陽加油站，購買新台
    幣（下同）二十七元之汽油後，復於八十八年九月四日上午五時五十分許，前往
    台中縣烏日鄉○○路一段五一七號六樓甲○○住處，按門鈴，待甲○○之妻乙○○開門後，丙○○即告知手中所持有者為汽油，並倒了二次微量之汽油於甲○○
    住處門口，乙○○見狀驚慌之餘，即出手搶下前開寶特瓶，丟擲一旁，丙○○見
    甲○○猶未出面，乃拿出攜帶之前開打火機，執持於手中，作勢預備點火，乙○○情急之下乃呼叫甲○○，丙○○始經甲○○制止，嗣經乙○○委由住處警衛報
    警，因而獲悉上情，並當場扣得前開寶特瓶二瓶、打火機一個。
二、案經台中縣警察局烏日分局報告臺灣臺中地方法院檢察署檢察官偵查起訴。
    理  由
一、訊據被告丙○○，對於右揭時地攜帶裝有汽油之寶特瓶二瓶、打火機一個，前往
    甲○○住處等情，固不否認，惟矢口否認有何預備放火燒燬甲○○住處之意圖，
    辯稱：伊因不堪甲○○屢次找人至住處騷擾，案發當天凌晨三時許，再度遭人電
    話催討，伊乃以電話欲與甲○○當面理論，甲○○不願接聽電話，伊無計可施之
    下，才思以攜帶汽油之方式，前往甲○○住處，要求當面協調，伊並未潑灑汽油
    ，係因乙○○搶奪才會潑灑出來，打火機及另一瓶裝汽油之寶特瓶均是放在袋子
    內，並未拿出來，伊係為逼迫甲○○出面談判，所以才攜帶汽油防身，當時伊還
    遭甲○○以二把開山刀架住，伊確無放火之意云云。經查：證人乙○○於本院審
    理中證稱：「在我出手搶之前，被告有先倒汽油在我家門口，倒了兩次，並告訴
    我那是汽油，我才覺得害怕，出手搶下，丟到外面樓梯間拉扯之間我沒有注意到
    他是否有拿打火機，不過後來她跑到我家客廳時，右手握著打火機拉扯之間，我
    的身上都是汽油，就叫甲○○出來，他才出面制止，開門之時被告好像有說要讓
    我們先死或她先死的話，被告手上一直握著打火機，我叫警衛上來時，警衛還提
    醒我要小心。」等語，證人甲○○於本院審理中亦證稱：「我聽到我太太喊丙○○帶汽油上來，我就手持球棒、拐杖鎖阻擋被告繼續朝室內潑灑，當時被告左手
    有一個包包，裡面好像還有一個桶子，右手拿著一個類似打火機的東西，我同時
    要我太太叫警衛，警衛上來時，被告手上還拿著打火機，警察來時才被搶下，當
    時被告只跟我說，要跟我討論債務問題。」等語，而證人吳信德於偵查中則證稱
    ：「（問：職業？）烏日分局烏日派出所警員。（問：當時情形如何？）我當日
    執行四時至六時勤務，約在五時四十幾分，我接到值班人員說，有人報案說是再
    中縣烏日鄉○○路○段五一七號六樓有人在潑汽油，我便過去處理，我一去看見
    丙○○及屋主坐在沙發上商談債務事宜，男主人告訴我是丙○○去他家潑汽油，
    我看見丙○○左手握著打火機，右手握著手提袋，我們叫她交出手上東西，但她
    不肯，僵持三分鐘後，我從她手上搶下來，發現手提袋內是二瓶汽油一瓶已潑了
    一半，又從她左手取出一只打火機，當時屋內門口處濕濕的，且有濃厚汽油味，
    我們便帶她回去製作筆錄。（問：你進門時，汽油潑在何處？）大門打開，地上
    有一片汽油。」等語，證人乙○○、甲○○、吳信德所述情節，互核均屬相符，
    應堪置信，並有扣案之寶特瓶二個、打火機一個等物為證；參以，被告丙○○攜
    帶汽油、打火機，前往證人甲○○住處，不論被告丙○○之動機為何，隨身攜帶
    汽油、打火機之行為，亦足以致生火災之危險，被告丙○○當能有認知，一般人
    面對攜帶汽油、打火機前往住處之人，亦當有所警覺，並認係放火之意圖，況且
    ，被告丙○○係深夜來訪，猶令人生疑，被告丙○○如係為單純防身之用，自可
    攜帶其他裝備，而非以攜帶汽油之方式為之，又被告丙○○亦不須連夜趕赴證人
    甲○○住處要求談判，顯見被告丙○○確有預備放火之意，藉以逼迫證人甲○○
    當面理論，是以，被告丙○○所辯，顯係事後卸責之詞，要難採信。本件事證已
    臻明確，被告丙○○犯行，洵堪認定。
二、核被告丙○○所為，係犯刑法第一百七十三條第四項之預備放火燒燬現供人使用
    之住宅罪。爰審酌被告丙○○之素行紀錄良好，此番因遭人逼債，無計可施之餘
    ，竟思以放火之行為，逼迫債權人出面協調，其情雖可憫，然被告丙○○之行為
    ，已然觸犯刑典，且足以造成被害人個人生命財產之危害，亦足以致生公共危險
    ，其刑可議，復以，被告丙○○犯罪後，猶不知悔改，飾詞狡辯，未見悔意等一
    切情狀，量處如主文所示之刑，並諭知易科罰金之折算標準。扣案之寶特瓶二瓶
    、打火機一個，係被告丙○○所有，供犯罪所用之物，應依刑法第三十八條第一
    項第二款之規定，併予諭知沒收。
據上論斷，應依刑事訴訟法第二百九十九條第一項前段，刑法第一百七十三條第四項
、第四十一條、第三十八條第一項第二款，罰金罰鍰提高標準條例第一條前段、第二
條，判決如主文。
中      華      民      國      八十九      年    一    月    二十八    日
                                臺灣臺中地方法院刑事第四庭
                                    法  官  巫淑芳
右正本證明與原本無異。
如不服本判決，應於判決送達後十日內，向本院提出上訴狀。
                                    書記官
中      華      民      國      八十九      年    一    月    二十八    日
附錄本案論罪法條全文：
刑法第一百七十三條：
放火燒燬現供人使用之住宅或現有人所在之建築物、礦坑、火車、電車或其他供水、
陸、空公眾運輸之舟、車、航空機者，處無期徒刑或七年以上有期徒刑。
失火燒燬前項之物者，處一年以下有期徒刑、拘役或五百元以下罰金。
第一項之未遂犯，罰之。
預備犯第一項之罪者，處一年以下有期徒刑、拘役或三百元以下罰金。


司法院資訊處製作；財團法人民間司法改革基金會備份。
